最高法院刑事判決　　　　　　　　　　　　　　　九十一年度台上字第一０二二號
　　上訴人　台灣高等法院檢察署檢察官
　　被　告　甲○○
右上訴人因被告違反著作權法案件，不服台灣高等法院中華民國八十八年十月二十六
日第二審判決（八十八年度上易字第三六四九號，起訴案號：台灣桃園地方法院檢察
署八十五年度偵字第九二二八號），提起上訴，本院判決如左：
    主  文
原判決撤銷，發回台灣高等法院。
    理  由
本件原判決以公訴意旨略稱：被告甲○○原係飛船音樂有限公司（設台北縣新店市○
○○路四十之一號一樓，下稱飛船公司）之經理，明知泰國語文錄影（音）節目帶等
視聽著作業由泰國錄影帶著作權人授權告訴人全省錄影帶顧問有限公司（下稱全省公
司）在台灣地區發行，在台灣地區泰國語文錄影（音）節目帶之著作財產權應專屬於
全省公司，竟意圖營利，於民國（下同）八十四年底起，未經全省公司之同意或授權
，擅將飛船公司擅自重製之泰國語文錄影（音）節目帶交付予意圖散布之黃玉蒂，而
陳列在其桃園縣中壢市○○路九二號所擺設之攤位，嗣於八十五年七月十八日下午一
時四十五分許，為警在黃玉蒂（已另判決不受理）上址所擺設之攤位處查扣得被告所
擅自重製交付寄賣之泰國語文錄影（音）節目帶一百二十八捲，因認被告涉有著作權
法第九十三條第三款之普通重製罪嫌等情。經原審審理結果，認被告似以犯著作權法
第九十三條第三款，以第八十七條第二款之方法侵害他人之著作權之罪為常業，惟因
不能證明被告犯罪，因而維持第一審諭知被告甲○○無罪之判決，駁回檢察官在第二
審之上訴，固非無見。
惟按證據雖已調查而其內容尚未明瞭者，即與未經調查無異，如遽行判決，仍屬應於
審判期日調查之證據未予調查，其判決當然違背法令。查「在伯恩公約或世界著作權
公約會員國境內首次發行之著作，於首次發行一年內由左列之人以書面協議取得專有
權利，且該著作已在我國或美國對公眾流通者（北美事務協調委員會與美國在台協會
著作權保護協定第一條第四項）：1.美國人或我國人、2.……3.美國人或我國人直接
控制不論位於何處的法人、4.……，」即可獲我國著作權法之保護，此有內政部著作
權委員會八十四年八月三日（八十四）內著會發字第八四一四五八一號函在卷可稽，
則泰國政府是否為上述伯恩公約或世界著作權公約會員國會員？本件著作是否在泰國
首次發行一年內，由告訴人全省公司以書面協議取得專有權利？其協議內容又如何？
凡此均攸關被告犯罪之成立與否，殊有究明之必要，原審未詳加勾稽，遽以「……泰
國並未對我國人之著作在該國首次發行或於其他國家或地區首次發行後三十日內在泰
國發行之著作賦予著作權之保護，且泰國與我國並無著作權互惠關係，是泰國人之著
作不能依著作權法第四條第一款及第二款規定取得我國著作權法之保護……，雖告訴
人就系爭錄影（音）帶有向內政部著作權委員會註冊登記為著作權人，惟告訴人自承
非著作人，自難認因有登記即取得著作權……。」即行諭知被告無罪，即有應依法調
查之證據未予調查之違誤。檢察官上訴意旨，執以指摘原判決不當，非無理由，應認
有發回更審之原因。
據上論結，應依刑事訴訟法第三百九十七條、第四百零一條，判決如主文。
中      華      民      國    九十一    年      二      月    二十七    日
                              最高法院刑事第十一庭
                                  審判長法官  呂  潮  澤
                                        法官  白  文  漳
                                        法官  陳  世  雄
                                        法官  孫  增  同
                                        法官  林  開  任
      右正本證明與原本無異
                                              書  記  官
中      華      民      國    九十一    年      三      月      五      日
